臺灣花蓮地方法院刑事裁定　　　　　　　 96年度聲判字第7號
聲　請　人　乙○○
代　理　人　吳美津律師
被　　　告　甲○○
上列聲請人因告訴被告偽造文書等案件，不服臺灣高等法院花蓮
分院檢察署檢察長駁回再議之處分（96年度上聲議字第 135號）
，聲請交付審判，本院裁定如下：
   主   文
聲請駁回。
    理  由
一、按告訴人不服上級法院檢察署檢察長或檢察總長認再議為無
    理由而駁回之處分者，得於接受處分書後10日內委任律師提
    出理由狀，向該管第一審法院聲請交付審判。法院認為交付
    審判之聲請不合法或無理由者，應駁回之，刑事訴訟法第25
    8條之1、第258條之3第2項前段，分別定有明文。
二、本件聲請人即告訴人乙○○以被告甲○○涉犯殺人未遂罪，
    向臺灣花蓮地方法院檢察署檢察官提出告訴，經該署檢察官
    以96年度偵字第2075號為不起訴處分後，聲請人不服聲請再
    議，嗣又經臺灣高等法院花蓮分院檢察署檢察長於民國96年
    7月 3日以96年度上聲議字第135號認再議為無理由而駁回再
    議，聲請人於同年7月5日收受駁回再議處分書後（有送達證
    書1紙在卷可參），於同年7月16日向本院遞狀聲請交付審判
    ，並未逾法定期間，先予敘明。
三、聲請交付審判意旨（詳如附件交付審判狀所載）主要認以：
    本案依扣案監視器光碟及翻拍照片所示，案發之初，聲請人
    持刀至被告楊金壽（已歿）、甲○○住處前，遭楊金壽手持
    鉗子碰撞聲請人身體，被告甲○○及 1刀突襲向聲請人頭部
    猛砍，嗣聲請人身體遭楊金壽用力按倒在地，並將聲請人雙
    手壓住不能動，在騎壓在聲請人腹部，致使不能抗拒，被告
    甲○○持刀砍殺聲請人身體數刀，聲請人無力還手，掙扎起
    身，楊金壽即撿拾聲請人番刀砍聲請人右腿，聲請人轉身就
    跑，仍遭楊金壽持刀猛追，顯見被告夫妻2人應涉刑法第271
    條第1項、第2項殺人未遂罪，原處分機關未予審究，自有違
    誤。原處分就證據尚有調查未盡之處，請予詳查並為交付審
    判之裁定等語。
四、經本院調閱臺灣花蓮地方法院檢察署96年度偵字第2075號案
    件全卷查證之結果：
（一）被告楊金壽部分：經查，被告楊金壽於 95年9月16日本案
      發生後死亡，此有卷附臺灣花蓮地方法院檢察署95相字第
      295 號相驗卷宗、相驗屍體證明書可稽，故本案檢察官依
      刑事訴訟法第252條第6款為不起訴處分，依法並無違誤。
（二）被告甲○○部分：
（1）按刑法上之防衛行為，祇以基於排除現在不法之侵害而不
     超越必要之程度為已足，不以出於不得已之行為為條件；
     即係對於他人權利為一種不法侵害，被告為防衛自己權利
     起見，以自力排除其侵害行為，不得謂非正當防衛，縱令
     被害人因此受有傷害，而當時情勢該被告既非施用腕力，
     不足以達保護自己權利之目的，則其用拳毆擊，仍屬正當
     防衛之必要行為，對於此種行為所生之結果，按刑法第二
     十三條前段規定自在不罰之列。（最高法院26年渝上字第
     1520號、29年上字第2397號判例參照）。
（2）經查，檢察官依扣案之監視錄影光碟翻拍照片查得下開事
     實：
   1、95年9月16日15時55分至同日16時4分許：被告等與告訴人
      雙方在住處前，因土地界釘設置問題互相叫囂。
   2、同日16時5分4秒至15秒：告訴人持番刀至被告等住處前，
      持刀砍殺被告楊金壽。
   3、同日 16時5分17秒：告訴人與被告楊金壽在地上扭打，被
      告甲○○持農用掃刀向告訴人揮砍，惟因監視器畫面解析
      度不足，且告訴人與被告楊金壽纏在地上，無法確認被告
      甲○○所持掃刀是否確實砍在告訴人身上。
   4、同日16時5分32秒：告訴人所持番刀經被告楊金壽奪下，
      告訴人經驅趕返家。
   5、同日16時7分3秒至27秒：告訴人又持高爾夫球桿至被告等
      住處前，用力揮擊毆打被告楊金壽，被告甲○○見狀再持
      掃刀出來驅趕告訴人。
   6、同日 16時8分後：被告楊金壽因失血過多且經激烈衝突後
      嘔吐，然因無法喘息而至嘔吐物塞住氣管後，倒地翻滾至
      昏迷，嗣送醫不治死亡。
 （3）依上開勘驗結果，檢察官認定本案之發生，始於告訴人乙
      ○○持番刀至被告等住處前挑釁，並持刀揮砍被告楊金壽
      ，被告甲○○因見其夫遭告訴人之砍殺，為排除告訴人的
      不法侵害，始持農用掃刀對告訴人為防衛行為，認事並無
      違誤。聲請人主張其係先遭楊金壽手持鉗子碰撞聲請人身
      體，再遭被告甲○○及 1刀突襲向聲請人頭部猛砍後，遭
      楊金壽用力按倒在地等情，難認屬實。
 （4）又查，扣案農用掃刀共 2把，經送內政部警政署刑事警察
      局鑑定，檢測得編號 6-2農用掃刀刀柄及刀刃標示處血跡
      DNA 與被告楊金壽之DNA-STR型別相同，另編號6-1農用掃
      刀刀柄標示處血跡DNA與被告甲○○DNA-STR型別相同，且
      該6-2 號農用掃刀刀刃處，以Kastle-Meyer血跡反應檢測
      法檢測結果，呈陽性反應，經抽取 DNA檢測，人類染色體
      DNA定量結果，未檢出DNA量，此有內政部警政署刑事警察
      局96年1 月26日刑醫字第0950152588號鑑驗書在卷可稽。
      檢察官依前述鑑驗書內容，認扣案之 2把農用掃刀，均無
      告訴人血跡 DNA反應，是無積極證據，足認告訴人所受之
      傷，係被告甲○○所為，認事亦無違誤。
 （5）綜上所述，原不起訴及駁回再議聲請之處分書以前開理由
      認被告甲○○所涉殺人未遂罪嫌不足，核與卷內現存事證
      相符，並無違誤。聲請意旨指摘原處分不當，求予審判，
      非有理由，應予駁回。
 五、綜上所述，本件聲請人雖執首揭理由認被告楊金壽、甲○○
     涉有殺人未遂罪嫌，而向本院聲請交付審判，惟臺灣花蓮地
     方法院檢察署檢察官所為不起訴處分書及臺灣高等法院花蓮
     分院檢察署處分書，已就被告 2人處分不起訴理由，均詳加
     說明，並經本院依職權調閱上開偵查全案卷宗查核無誤，是
     聲請人聲請交付審判，顯無理由，應予駁回。
 六、依刑事訴訟法第258 條之3 第2 項前段，裁定如主文。
中　　華　　民　　國　　96　　年　　8　　月　　24　　日
      　　　　　　　　　臺灣花蓮地方法院刑事第三庭
                                審判長法官  鄭培麗
                                      法官  楊仲農
                                      法官  張嘉芬
上列正本證明與原本無異。
本件不得抗告。
                                      書記官
中　　華　　民　　國　　96　　年　　8 　　月　　24　　日
